【裁判字號】    95,上訴,327
【裁判日期】    950411
【裁判案由】    毒品危害防制條例
【裁判全文】
臺灣高等法院臺中分院刑事判決         95年度上訴字第327號
上  訴  人
即  被  告  丙○○
選任辯護人  乙○○  律師
            曾彥錚  律師
上列上訴人因違反毒品危害防制條例案件，不服臺灣南投地方法
院94年度訴字第264號，中華民國94年12月30日第一審判決 （起
訴案號：臺灣南投地方法院檢察署94年度偵字第805號） ，提起
上訴，本院判決如下：
    主  文
原判決撤銷。
丙○○意圖販賣而持有第三級毒品，處有期徒刑參年陸月。扣案
第三級毒品愷他命壹包（驗餘淨重肆拾捌點捌伍公克）、夾鏈袋
壹包（內有夾鏈袋壹佰個）、電子磅秤壹台，均沒收。
    事  實
一、丙○○於民國九十四年二月中旬某日，在台中市金莎百貨公
    司樓下其所駕駛之自小客車上，向其所認識綽號「小張」之
    不詳年籍男子，以新台幣（下同）約四、五萬元購買重約五
    十公克之第三級毒品愷他命一包後，將買得之上開毒品愷他
    命一包與其所有之電子磅秤一台、夾鏈袋一包（內有夾鏈袋
    一百個）等物品，均置於南投縣埔里鎮○○路五號租屋處二
    樓房間內，意圖販賣而持有第三級毒品愷他命。嗣於九十四
    年二月二十六日一時三十分許，因南投縣政府警察局埔里分
    局警員另案查李少平（另行起訴）槍砲案件，經丙○○同意
    搜索其在前開南投縣埔里鎮○○路五號租處，而為警在其前
    開租處二樓丙○○房間洗衣籃內查獲其所有毒品愷他命一包
    （驗餘淨重四十八點八五公克）、電子磅秤一台，並在丙○
    ○上衣右口袋內查獲夾鏈袋一包（內有夾鏈袋一百個），始
    知上情。
二、案經台灣南投地方法院檢察署檢察官指揮內政部警政署刑事
    警察局、南投縣政府警察局刑警隊、埔里分局、草屯分局共
    同偵辦報請臺灣南投地方法院檢察署檢察官偵查起訴。
    理  由
一、被告坦承於上揭時地為警查獲持有毒品愷他命、電子磅秤及
    夾鏈袋一包（內有夾鏈袋一百個）等情。然否認有販賣毒品
    愷他命之意圖，辯稱：其遭警查獲之毒品愷他命一包約五十
    公克，係其在九十四年二月中旬某日，於台中市金莎百貨公
    司大樓樓下其所駕駛之自小客車內向綽號「小張」以四、五
    萬元購得，因為一次買多一點會比較便宜，是買來供自己施
    用的，電子磅秤及其他非愷他命之粉末物品均是「小張」留
    在車內忘記拿走的，夾鏈袋一包（內有一百個夾鏈袋），是
    買一包裡面就有這麼多個空袋，無販賣意圖云云。惟查：
  扣案之毒品愷他命一包，經送內政部刑事警察局鑑驗結果為
    ：編號Ａ４淨重四十九點三七公克，取零點五二公克鑑定用
    罄，餘四十八點八五公克，檢出三級毒品愷他命成分。有該
    局九十四年七月二十日刑鑑字第○九四○○八四六七○號鑑
    定書一份附於原審卷可憑。
  被告於警詢中已坦承扣案之電子磅秤為其所有（見警詢筆錄
    第十四頁），又本件警察在被告前開租處查獲其所有毒品愷
    他命一包驗餘淨重四十八點八五公克、電子磅秤一台、夾鏈
    袋一包（經原審於九十四年五月十三日勘驗結果內有夾鏈袋
    一百個，製有勘驗筆錄附卷可憑），有扣押物品清單一份在
    卷可稽（見偵查卷第四十二頁）。前開扣押物品均是在被告
    租屋處查獲，足認本件前開扣案物品，均為被告所有，被告
    於本院雖舉證人乙○○到庭證述電子磅秤係「小張」遺留在
    被告車內云云（見本院卷第三十三頁），然此證詞與被告初
    訊所述不同，證言顯係事後迴護，被告之詞，自不足採，被
    告嗣後否認扣案之電子磅秤非其所有，顯係事後卸責之詞，
    不足採信。
  被告於警詢時供稱：「電子磅秤是用來稀釋愷他命使用，而
    愷他命是朋友寄放叫我分裝」等語（見警詢筆錄第十四頁）
    。查本件扣案之毒品愷他命果真是供被告自己施用，被告何
    需再加以稀釋？故被告稀釋毒品愷他命之目的，應是以稀釋
    過後純度較不高之毒品愷他命販賣他人，用來獲取利益甚明
    。
  查本件扣案之毒品愷他命一包（驗前毛重五十點一一公克，
    淨重四十九點三七公克，驗餘淨重四十八點八五公克），與
    被告所稱向綽號「小張」購買之數量約五十公克大致相符。
    而被告於原審訊問時供稱：伊每天都會施用毒品愷他命，伊
    之前買一包，通常都是一公克，最多的時候一天可能會吸食
    四、五包毒品愷他命（見原審九十四年四月二十六日訊問筆
    錄第四頁、第五頁）。則依被告前開所述，伊每天至少會施
    用一包約一公克之毒品愷他命，最多一天甚至會施用四、五
    包之愷他命（即一天施用量最少一公克，最多為四、五公克
    ）。本件雖查獲大量毒品，然既未查到被告販毒之對等或販
    毒之確切資料，因此僅能確定被告購買第三級毒品後，意圖
    販毒而持有之犯意，被告犯行堪以認定。
二、論罪部分：
    按愷他命係毒品危害防制條例第二條第二項第三款所定之第
    三級毒品，不得意圖販賣而持有，被告購入毒品時並無證據
    以資證明係為販毒而販入，核被告所為係犯毒品危害防制條
    例第五條第三項之意圖販賣而持有第三級毒品罪，又毒品危
    害防制條例就第三級毒品，僅就販賣及意圖販賣而持有始有
    刑事處罰，至單純持有第三級毒品，自不為罪，因此被告意
    圖販賣而持有第三級毒品，其購買取得毒品，其單純持有部
    分，不另論罪，原審對被告論罪科刑，固無非見，被告上訴
    否認其有販賣之意圖，其上訴雖無理由，但原審判決認被告
    係犯販賣第三級毒品罪，惟被告所犯係意圖販賣而持有第三
    級毒品罪，理由前已敘明，原審判決之認定即有未當，其判
    決既有可議，係應由本院將原審判決撤銷改判。爰審酌被告
    犯罪之動機、手段、為販賣毒品，而販入取得毒品，準備出
    售，對社會存有潛藏危害，然於危害尚未發生前，即為警查
    獲尚未造成危害、犯後態度等一切情狀，量處如主文第二項
    所示之刑。扣案毒品愷他命一包（驗餘淨重四十八點八五公
    克），係屬第三級毒品，毒品危害防制條例第十八條第一項
    中段所定查獲之第三、四級毒品，應沒入銷燬之規定屬行政
    罰，非刑罰之從刑。因之查獲之本案之第三級毒品愷他命不
    得依該規定諭知沒入銷燬。又毒品危害防制條例第十九條規
    定，係刑法第三十八條之特別規定。如符該條例第十九條第
    一項規定，自應優先適用。本件扣案之毒品愷他命一包（驗
    餘淨重四十八點八五公克），夾鏈袋一包（內有夾鏈袋一百
    個）、電子磅秤一台，均係被告所有供其意圖販賣毒品愷他
    命使用之物，自屬於毒品危害防制條例第十九條第一項所定
    應沒收之物品，爰依毒品危害防制條例第十九條第一項規定
    宣告沒收。
三、公訴意旨另認：被告販入毒品愷他命三包，各毛重二百八十
    一公克、二十八公克、八十四公克，並意圖販賣而持有前開
    毒品愷他命云云。然查：扣案之前開三包疑似愷他命之物品
    ，經送內政部刑事警察局鑑驗結果認：1.編號Ａ１：淨重一
    ○一點七九公克，取一點九五公克鑑定用罄，餘九十九點八
    四公克，檢出「咖啡因，係興奮劑」成分。2.編號Ａ２：淨
    重二七五點七二公克，取○點五二公克鑑定用罄，餘二七五
    點二○公克，檢出「乙醯胺酚（係解熱、鎮痛劑）、麻醉劑
    等成分3.編號Ａ３淨重二六點九○公克，取○點四三公克鑑
    定用罄，餘二六點四七公克，檢出「乙醯胺酚（係解熱、鎮
    痛劑）、麻醉劑等成分，皆非毒品危害防制條例第二條所列
    之毒品，有前開鑑定書及行政院衛生署管制藥品管理局九十
    四年十月十九日管證字第○九四○○一○六五七號函各一份
    附於原審卷可憑，則此部分即屬不能證明，惟因與上揭有罪
    部分有實質上一罪之關係，原審不另為無罪之諭知，併此敘
    明。至於扣案之前開三包物品，因非毒品，又非供犯罪所用
    之物，原審不宣告沒收，併予敘明，核無不合。
四、據上論斷，應依刑事訴訟法第三百六十九條第一項前段、第
    三百六十四條、第二百九九條第一項前段，毒品危害防制條
    例第五條第三項、第十九條第一項，判決如主文。
本案經檢察官甲○○到庭執行職務。
中    華    民    國    95    年    4     月    11    日
              刑事第六庭  審判長法  官  李  文  雄
                                法  官  邱  顯  祥
                                法  官  劉  連  星
上列正本證明與原本無異。
如不服本判決應於收受送達後十日內向本院提出上訴書狀，其未
敘述上訴之理由者並得於提起上訴後十日內向本院補提理由書（
均須按他造當事人之人數附繕本）。
                                書記官  陳  秀  真
中    華    民    國    95    年    4     月    12    日
附錄：本案論罪科刑法條全文
毒品危害防制條例第五條第三項：
意圖販賣而持有第三級毒品者，處3年以上10年以下有期徒刑，
得併科新臺幣3百萬元以下罰金。
                                                      Ｒ


司法院資訊處製作；財團法人民間司法改革基金會備份。
